臺灣臺南地方法院刑事判決　　　　　　　100年度訴字第806號
公　訴　人　臺灣臺南地方法院檢察署檢察官
被　　　告　李奕德
選任辯護人　施承典律師
上列被告因違反藥事法等案件，經檢察官提起公訴（99年度偵字
第13747號），被告於準備程序中就被訴事實為有罪之陳述，本
院合議庭裁定改依簡式審判程序審理，判決如下：
    主  文
李奕德犯藥事法第八十三條第一項之販賣禁藥罪，處有期徒刑伍
月。緩刑年，並應向公庫支付新臺幣拾萬元。扣案仿冒「Re
ductil」（諾美婷）商標之藥品伍盒均沒收。
    事  實
一、李奕德為址設台南市永康區○○○街6巷7號之5「碧方國際
    企業有限公司」（下稱碧方公司）之負責人，並領有販賣業
    藥商許可證，從事藥品買賣多年，明知「Reductil」（諾美
    婷）藥品係德商亞培股份有限公司（下稱德商亞培公司）所
    生產製造及經銷之藥品，且「Reductil」商標，係由德商亞
    培公司向經濟部智慧財產局申請註冊核准取得商標權，經指
    定使用於藥劑商品，並授權美商亞培股份有限公司（下稱美
    商亞培公司）使用，現仍屬上述商標權期間（商標名稱、註
    冊證號、商標權期間及商標權人如附表所示），未經商標權
    人之同意或授權，不得於同一或類似商品上使用相同或近似
    之商標圖樣，亦不得販賣仿冒上開商標之商品，且為未經核
    准擅自輸入之禁藥，依法不得販賣、轉讓。詎李奕德竟基於
    非法販賣仿冒商標商品及販賣禁藥之概括犯意，自民國98
    年下半年起至99年8月中旬止，自姓名年籍不詳、綽號「卓
    軍」之成年男子處，以每盒新臺幣1, 000元之價格販入仿冒
    「Reductil」（諾美婷）商標、且所含有效成分與核准成分
    不符之「Reductil」仿冒商標禁藥，每次販入10盒，再以每
    盒1,500元之價格販售予經營銘仁藥行之趙金蓉（另由臺灣
    臺南地方法院檢察署為緩起訴處分），而趙金蓉則以每盒3,
    000元之價格賣予不特定顧客。嗣經美商亞培公司派員查證
    並對趙金蓉提出告訴，於99年8月24日12時許由台南市政府
    警察局、海巡署南部地區巡防局會同衛生人員前往臺南市○
    ○路○段46號趙金蓉經營之「銘仁藥行」搜索，扣得仿冒「R
    eductil」（諾美婷）商標之禁藥5盒，並循線查知上情。
二、案經美商亞培公司訴由臺南市警察局移請臺灣臺南地方法院
    檢察署檢察官偵查起訴。
    理  由
一、本件被告所犯均為死刑、無期徒刑、最輕本刑3年以上有期
    徒刑以外之罪，亦非屬高等法院管轄之第一審案件，其於準
    備程序進行中，先就被訴事實均為有罪之陳述，經告知簡式
    審判程序之旨，並聽取檢察官、被告、辯護人之意見後，本
    院合議庭依刑事訴訟法第273條之1第1項裁定進行簡式審判
    程序，是本案之證據調查，依同法第273條之2規定，不受同
    法第159條第1項、第161條之2、第161條之3、第163條之1，
    及第164條至第170條所規定證據能力認定及調查方式之限制
    ，合先敘明。
二、上開犯罪事實，業據被告李奕德於警詢、偵查及本院坦承不
    諱，核與告訴人美商亞培公司代理人張順興指訴、證人趙金
    蓉證述情節相符，並有上開仿冒「Reductil」（諾美婷）商
    標之禁藥5盒扣案可證，復有經濟部智慧財產局商標註冊簿
    查詢明細、偽藥仿冒品外觀鑑定報告摘要、偽藥仿冒品化學
    鑑定報告摘要各1件在卷可參，核與被告自白相符，足認被
    告之自白堪以採信，是本件事證明確，被告犯行洵堪認定。
三、核被告所為，係犯藥事法第83條第1項之販賣禁藥罪、商標
    法第82條之非法販賣侵害商標權之商品罪。又按所謂包括一
    罪概念中之「集合犯」，係立法者在犯罪構成要件所描述及
    預設之該當行為，本身即具有不斷反覆實施之特性，而是否
    為集合犯之判斷標準，其一類型係從法條文義即可得知，如
    「收集」國防機密罪、「收集」偽造通用貨幣罪，由法條所
    規定「收集」之文義，即知「收集」之行為具有不斷實施之
    特性；另一集合犯之類型，則係由構成要件規範目的與日常
    生活經驗之典型違犯型態加以判斷者。復按刑事法若干犯罪
    行為態樣，本質上原具有反覆、延續實行之特徵，立法時既
    予特別歸類，定為犯罪構成要件之行為要素，則行為人基於
    整體之犯意，在密切接近之一定時、地持續實行之複次行為
    ，倘依社會通念，於客觀上認為符合一個反覆、延續性之行
    為觀念者，於刑法評價上，即應僅成立一罪。學理上所稱「
    集合犯」之職業性、營業性或收集性等具有重複特質之犯罪
    均屬之，例如經營、從事業務、收集、販賣、製造、散布等
    行為概念者（參照最高法院95年度臺上字第1079號、第3937
    號、第4686號刑事判決）。準此，本案被告係領有販賣業藥
    商許可執照之碧方公司負責人，持續從事藥品買賣，故其98
    年下半年起迄99年8月中旬遭查獲止，長期販賣諾美婷禁藥
    之多次營業性行為，其態樣本質上原具有反覆、延續實行之
    特徵，即學理上所稱「集合犯」，從而，評價上應認僅成立
    一罪。另被告以一行為，同時觸犯前開藥事法、商標法之2
    罪名，為想像競合犯，應依刑法第55條前段規定，從較重之
    藥事法第83條第1項販賣禁藥罪處斷。爰審酌被告身為領有
    販賣業藥商許可執照公司之負責人，明知藥品正常之買賣流
    程，且不得販賣禁藥，亦不得販賣侵害商標之物品，然仍向
    來源不明之「卓軍」進貨，再販賣給下游藥行，致該藥品流
    入市面，危害社會大眾身體健康，並侵害他人商標權，漠視
    保護智慧財產權之法令規範，對商標權人及被授權人造成損
    害，惟被告犯後坦承犯行，深知悔悟等一切情狀，量處如主
    文所示之刑。又被告前未曾因故意犯罪受有期徒刑以上刑之
    宣告，有臺灣高等法院被告前案紀錄表可考，其因一時短於
    思慮，罹此刑章，犯後已坦承犯行，表現悔意，並與告訴人
    美商亞培公司達成和解，有和解書1份在卷可稽（偵卷73 至
    74頁），堪認被告經此刑之宣告後，應知警惕而無再犯之虞
    ，本院因認其所受宣告之刑，以暫不執行為適當，爰併宣告
    如主文所示之緩刑期間，以勵自新，並觀後效；惟本院審酌
    被告販賣禁藥，所為對國家藥品衛生管理秩序已生影響，且
    其法治觀念較為淺薄，為確保被告嗣後能恪遵法令規定，自
    以命其履行一定之負擔為宜，爰併依刑法第74條第2項第4款
    之規定，命被告向公庫支付30萬元，以維法治。
四、扣案侵害商標權之諾美婷5盒，係被告犯商標法第82條之罪
    所販賣之商品，不問屬於犯人與否，應依商標法第83條之規
    定宣告沒收。
五、依刑事訴訟法第273條之1第1項、第299條第1項前段，藥事
    法第83條第1項，商標法第82條、第83條，刑法第11條、第5
    5條、第74條第1項第1款、第2項第4款，判決如主文。
本案經檢察官薛雯文到庭執行職務。
中    華    民    國   100    年    9     月    6     日
                  刑事第十庭    法  官  蔡孟珊
以上正本證明與原本無異。
如不服本判決應於收受本判後10日內向本院提出上訴書狀，並應
敘述具體理由。其未敘述上訴理由者，應於上訴期間屆滿後20日
內向本院補提理由書狀（均須按他造當事人之人數附繕本）「切
勿逕送上級法院」。
                                書記官  何小玉
中    華    民    國   100    年    9     月    6     日
【附表】
 ┌───────┬────┬──────┬────┬────┐
 │  商 標 名 稱 │註冊號數│ 商標權期間 │商標權人│商標授權│
 │              │        │            │        │使用人  │
 ├───────┼────┼──────┼────┼────┤
 │Reductil      │949679  │90年7月16日 │德商亞培│美商亞培│
 │              │        │起至106年12 │公司    │公司    │
 │              │        │月15日止    │        │        │
 └───────┴────┴──────┴────┴────┘
所犯法條：
藥事法第83條
明知為偽藥或禁藥，而販賣、供應、調劑、運送、寄藏、牙保、
轉讓或意圖販賣而陳列者，處 7 年以下有期徒刑，得併科新臺
幣 5 百萬元以下罰金。
犯前項之罪，因而致人於死者，處 7 年以上有期徒刑，致重傷
者，處 3 年以上 12 年以下有期徒刑。
因過失犯第 1 項之罪者，處 2 年以下有期徒刑、拘役或科新臺
幣 30 萬元以下罰金。
第 1 項之未遂犯罰之。
商標法第82條
明知為前條商品而販賣、意圖販賣而陳列、輸出或輸入者，處
1 年以下有期徒刑、拘役或科或併科新臺幣 5 萬元以下罰金。